　　　　　　　　　臺灣高等法院刑事判決
上　訴　人
即　被　告　蔡嘉雄
指定辯護人　本院公設辯護人王永炫
上列上訴人因違反槍砲彈藥刀械管制條例案件，不服臺灣新竹地
方法院99年度訴字第219號，中華民國100年4月20日第一審判決
（起訴案號：臺灣新竹地方法院檢察署97年度偵字第5855號），
提起上訴，本院判決如下：
    主  文
上訴駁回。
    事  實
一、蔡嘉雄前因犯非法施用化學合成麻醉藥品罪、非法販賣化學
    合成麻醉藥品罪及轉讓禁藥罪，分別經判處罪刑確定而後經
    本院臺南分院87年聲字第73號裁定定應執行刑為有期徒刑5
    年確定，於民國（下同）86年11月18日入監執行，於88年10
    月22日因縮短刑期假釋出監付保護管束。又於89年間因犯公
    共危險罪，經臺灣桃園地方法院89年交訴字第112號判決有
    期徒刑8月，上訴後，經本院90年交上訴字第17號判決上訴
    駁回確定，並與上開假釋經撤銷之殘刑有期徒刑3年2月14日
    接續執行，於94年4月22日縮刑期滿執行完畢。蔡嘉雄於97
    年4月27日前之一段時間將其女友陳玉玲所有、待售之車號
    2802-HD號BMW自小客車（下簡稱BMW自小客車）出借予欲購
    買該車之黃智鴻試開使用，同年月27日，蔡嘉雄因隔日曾榮
    發向其購買一部雅哥自小客車待過戶，車輛需先交予蔡嘉雄
    開去監理機關驗車，曾榮發無車可用，蔡嘉雄欲將出借予黃
    智鴻之BMW自小客車取回，以便借予曾榮發短暫使用，便請
    黃智鴻於97年4月27日晚上11、12時許返還BMW自小客車，黃
    智鴻於返還上開BMW自小客車時，一併將其經由不詳管道取
    得具有殺傷力之空氣槍1枝（槍枝管制編號：0000000000號
    ）、鋼珠2瓶、鋼瓶1瓶裝於一個黑色袋子中將之放置於上開
    BMW自小客車內交由蔡嘉雄寄藏，蔡嘉雄便將上開黑色袋子
    （內含上開空氣槍、鋼瓶及鋼珠）放置在前開BMW自小客車
    上而寄藏之，並於97年4月28日近中午時，在桃園縣中壢市
    某處將上開BMW自小客車交由不知情之曾榮發暫供代步使用
    。嗣於97年4月28日下午1時40分許，曾榮發（所涉違反槍砲
    彈藥刀械管制條例犯行，另經臺灣新竹地方法院檢察署檢察
    官以97年偵字第3001號為不起訴處分）駕駛上開自用小客車
    搭載黃順發、曾榮財，行經新竹縣竹北市縣○○路與光明九
    路口，為警攔檢盤查，經曾榮發同意搜索，而於車內查獲前
    揭空氣槍等物，始循線查知上情。
二、案經臺灣新竹地方法院檢察署檢察官自動檢舉偵查起訴。
    理  由
壹、程序部分：
一、被告以外之人於審判外之陳述，雖不符前4條之規定，而經
    當事人於審判程序同意作為證據，法院審酌該言詞陳述或書
    面陳述作成時之情況，認為適當者，亦得為證據。當事人或
    辯護人於法院調查證據時，知有第159條第1項不得為證據之
    情形，而未於言詞辯論終結前聲明異議者，視為有前項之同
    意。刑事訴訟法第159條之5定有明文。查本案證人曾榮發、
    黃順發於警詢中之證述，雖係被告以外之人於審判外之陳述
    ，惟被告於原審審理時、被告之辯護人於原審及本院審理時
    ，對上開證據之證據能力均表明沒有爭執，審酌曾榮發、黃
    順發於警詢時之陳述作成之情況，核無違法取證或其他瑕疵
    ，認為以之作為證據為適當，有證據能力。
二、又被告以外之人於偵查中向檢察官所為陳述，除顯有不可信
    之情況者外，得為證據。刑事訴訟法第159條之1第2項定有
    明文。本案證人曾榮發、黃順發、黃智鴻、陳玉玲、成建忠
    於偵查中檢察官訊問時之證言，雖屬被告以外之人於審判外
    之陳述，然證人曾榮發、黃順發、黃智鴻、陳玉玲、成建忠
    於檢察官訊問時經依法具結，且查無不正取證之情形，依上
    開供述作成之客觀條件及環境，並無顯有不可信之情況，有
    證據能力。
三、關於卷附內政部警政署刑事警察局97年5月22日刑鑑字第09
    70064456號槍彈鑑定書、97年12月15日刑紋字第0970187968
    號鑑驗書及98年7月7日刑鑑字第0980092199號鑑定書之證據
    能力：按刑事訴訟之鑑定，為證據調查方法之一種，係指由
    具有特別知識經驗之人或機關，就特別需要特殊知識經驗之
    事項，予以鑑識、測驗、研判及斷定，供為法院或檢察官認
    定事實之參考。刑事訴訟法第198條規定：「鑑定人由審判
    長、受命法官或檢察官就下列之人選任一人或數人充之：
    就鑑定事項有特別知識經驗者。經政府機關委任有鑑定職
    務者。」同法第208條第1項前段規定：「法院或檢察官得囑
    託醫院、學校或其他相當之機關、團體為鑑定」即本此旨。
    是上級檢察機關首長基於辦案實務需要，函示指定某類特殊
    案件之待鑑事項，囑託某一或某些特別具有該項專門知識經
    驗之機關，予以鑑定，並非法所不許。從而，警察機關逕依
    該函示辦理，按諸檢察一體及檢察官指揮調、偵查之原則，
    難認於法不合（參看最高法院96年臺上字第4177號判決）。
    查內政部警政署刑事警察局係經臺灣高等法院檢察署檢察長
    概括選任有關鑑定槍砲、彈藥之鑑定機關，已為臺灣高等法
    院檢察署92年9月9日檢文允字第0921001203號函所明示，且
    行之多年，本案承辦之新竹縣政府警察局竹北分局依前開函
    文所為概括選任鑑定機關之意旨，於偵查之前階段，將查扣
    之槍彈等證物送請內政部警政署刑事警察局進行鑑定，另承
    辦檢察官職權將於鋼瓶上所採集之指紋送內政部警政署刑事
    警察局鑑定，並通知證人成建忠前往內政部警政署刑事警察
    局進行測謊鑑定，該局因此所出具97年5月22日刑鑑字第097
    0064456號槍彈鑑定書、97年12月15日刑紋字第0970187968
    號鑑驗書及98年7月7日刑鑑字第0980092199號鑑定書，為實
    施鑑定之人員依專業知識經驗陳述其判斷意見，且被告及其
    辯護人對上開文書並不爭執證據能力，自有證據能力。另扣
    案之空氣槍、鋼珠2瓶、鋼瓶1瓶等物，係經證人曾榮發同意
    搜索後合法搜索扣押而得之物，此有新竹縣政府警察局竹北
    分局搜索扣押筆錄可憑，是該等扣案物乃依法搜索扣押所得
    之物，具有證據能力。
貳、實體部分：
一、上訴人即被告蔡嘉雄對於上開空氣槍於97年4月28日下午1時
    40分許，在其所出借予曾榮發駕駛之上開BMW自小客車為警
    查獲等情並不爭執，惟矢口否認有寄藏該空氣槍之行為，辯
    稱：我從未寄藏、持有上開槍枝，該槍枝是黃智鴻放置於車
    上，且伊事前有向黃智鴻確認空氣槍之合法性，伊對於槍枝
    的事情不了解，不知道該槍枝具有殺傷力，若伊知道該槍枝
    是屬違法不會隨便置放於車上，並將槍枝連同車輛借予曾榮
    發使用云云。經查：
(一)、扣案空氣槍於上開時地，在曾榮發所駕駛之上揭BMW自小客
    車上為警查獲等情，為被告所不爭執（見原審訴字卷第18
    頁背面），並有搜索扣押筆錄及扣押物品目錄表在卷可證（
    見偵字第3001號卷第16-19頁）。而扣案之槍枝經鑑定結果
    為：「、送鑑空氣槍1枝（槍枝管制編號0000000000號）
    ，認係氣體動力式槍枝，以外接高壓鋼瓶內氣體為發射動力
    ，經以金屬彈丸測試三次，其中彈丸（直徑8.0mm、重量2.
    1g）最大發射速度為146公尺/秒，計算其動能為22焦耳，換
    算其單位面積動能為44焦耳/平方公分。、送鑑鋼珠二瓶
    ，認均係金屬彈丸。、送鑑鋼瓶一瓶，認係外接高壓氣體
    鋼瓶。」，此有內政部警政署刑事警察局97年5月22日刑鑑
    字第0970064456號鑑定書附卷可稽（見偵字第3001號卷第46
    -49頁）。且依上開鑑定報告就殺傷力之相關說明：「殺傷
    力定義：、依據司法院秘書長81年6月11日秘臺廳(二)字第
    06985號函釋示：殺傷力的標準為在最具威力的適當距離，
    以彈丸可穿入人體皮肉層之動能為基準。、殺傷力之相關
    數據：(一)依日本科學警察研究所之研究結果，彈丸單位面積
    動能達每平方公分20焦耳則足以穿入人體皮肉層。(二)本局對
    活豬作射擊測試結果，彈丸單位面積動能達每平方公分24焦
    耳，則足以穿入豬隻皮肉層。(三)美國軍醫總署定義：彈丸撞
    擊動能達58呎磅（約為78.6焦耳），則足以使人喪失戰鬥能
    力。」。扣案空氣槍及金屬彈丸彈經該局以外接扣案高壓鋼
    瓶實際試射結果，彈丸單位面積動能為每平方公分44焦耳，
    依上開說明，扣案空氣槍具有殺傷力。
(二)、而所謂寄藏，係指受他人之委託代為保管之意。證人黃智鴻
    於原審審理時證稱：「那把空氣槍是暫時寄放在車上」（見
    原審訴字卷第80頁背面）。證人侯明毅於原審審理中亦證稱
    ：「被告先介紹黃智鴻給我認識，被告跟黃智鴻就在講槍的
    事情，當時黃智鴻有承認說槍是黃智鴻的，槍是黃智鴻寄放
    給被告的。」（見原審訴字第219號卷第73頁背面）。且佐
    以被告於原審準備程序中亦曾供述：「...我才讓他放在我
    車上，槍放著是4月27日案發前一晚上11、12點的事」（見
    原審訴緝字卷第28頁）。足認被告確有同意證人黃智鴻於97
    年4月27日晚上11、12時開始將空氣槍寄藏於被告可支配之
    BMW自小客車，被告辯稱並未為寄藏扣案空氣槍之行為，為
    無可採。
(三)、又被告於原審準備程序中即稱：「本案發生前約一個月的時
    間，黃智鴻就一直揹著扣案的槍到處亂跑，在中壢市○○○
    路某個大樓有拿去要委託人賣... 當天黃智鴻有說他那一把
    槍威力有多強...4 月27日我在車上後座看到的槍，就是一
    個多月前我看黃智鴻在背上揹著的這一把槍。」（見原審訴
    緝字第17號卷第28-29頁）。嗣被告於原審審理時亦自承：
    「證人黃智鴻交還車子給我的時候，確實有提到車上的那把
    槍，是他們原來要去打獵用的」（見原審訴字卷第82頁）。
    證人黃智鴻既曾告知被告扣案空氣槍威力很強且得用以射殺
    動物作為狩獵之用，衡諸常情，被告就扣案空氣槍所發射之
    彈丸可穿入人體皮肉層而具有殺傷力乙情，主觀上即能有所
    預見。而證人黃智鴻雖於原審審理中證稱：「被告於99年8
    月23日準備程序所提及託賣之該把空氣槍與本件扣案空氣槍
    並非同一把。」（見原審訴字卷第78頁背面）。然證人黃智
    鴻此一證述與被告上開所述差異甚大，而依據被告於準備程
    序中將證人黃智鴻於本案查獲前一個月持有該空氣槍之經過
    及找人託賣等細節供述詳盡（見原審審訴緝字卷第28-29頁
    ），是依被告供述二把槍為同一把槍之供述應較可採信，再
    者，衡以證人黃智鴻若坦承二把槍枝乃屬同一，則會導致自
    己涉犯刑責，故而證人黃智鴻所為二把空氣槍並非同一之證
    述應屬為己脫罪之詞，並無足採。故難以此即認被告主觀上
    認有殺傷力之空氣槍與證人黃智鴻放置於車輛上之扣案空氣
    槍非屬同一，而影響被告就本案故意犯行之認定。
(四)、被告雖辯稱證人黃智鴻一再向伊保證扣案空氣槍之合法性云
    云。然被告於證人黃智鴻交還上開BMW自小客車之際，見車
    上放有扣案空氣槍即詢問「這槍是否是沒有關係？」之舉，
    已見被告就在車輛上放置該空氣槍是否可能因此背負刑事責
    任乙節，心中本有疑慮。而法律一經頒布，人民即有知法守
    法義務，而具有殺傷力之槍砲彈藥係政府嚴加取締查緝之違
    禁品，業廣經報章雜誌電視等大眾傳播媒體強力宣導，此係
    社會大眾周所皆知之事，而被告為一思慮成熟之成年人，且
    被告確實知悉扣案空氣槍具有殺傷力（已如上述），故被告
    就具殺傷力之空氣槍係屬違法之物品，不得受人之託而寄藏
    當無不知之理。豈有僅因在上開車輛上放置扣案空氣槍之黃
    智鴻答稱「沒有關係」，即可取代被告己身對於行為合法性
    之判斷？故難以證人黃智鴻於原審審理時證稱：「被告有詢
    問該槍是否『沒關係』，我回答『沒關係』。」（見原審訴
    字卷第79頁），而為被告有利之認定。被告雖復辯稱，伊若
    知道該空氣槍是屬違法不會隨便置放於車上，並將該空氣槍
    連同車輛交予曾榮發使用云云。然被告於原審審理時亦自承
    ：「將BMW自小客車借給曾榮發等人使用，預計他們使用1、
    2 小時，完全沒有想過他們會被警察查獲。」（見原審訴字
    卷第85頁背面），衡以常情，該車輛乃被告實力支配下而出
    借予曾榮發短暫之時間，而扣案空氣槍、鋼瓶及鋼珠乃裝載
    於黑色袋子內，而曾榮發乃車輛借用人一般不會任意翻動非
    其所有之物品並打開出借人之物品，被告亦難料想僅將車輛
    出借他人短暫使用竟會遭警方攔查並進行搜索，故被告雖有
    出借車輛之行為，然無法據此即認被告就在車輛上受證人黃
    智鴻之託放置扣案空氣槍一事，主觀上並無違法性之認識，
    而得為被告有利之認定。
(五)、至於證人黃智鴻雖於原審審理中證稱：「袋子我有看過，那
    袋子是成建忠放的。我還車給被告時，黑色袋子就在車上，
    因為還車的前一天，我有去找成建忠，我們相約要去山上打
    獵，後來被告就打電話說要我還車子，那把槍是成建忠的，
    我當時有問成建忠是否要先把槍拿下車，成建忠說不用了，
    成建忠說因為太重不好拿，且我當時有要跟被告買那輛車，
    我也認為車子被告借用一下，很快就會回到我手中，我就沒
    有要求成建忠將槍枝拿下車。」（見原審訴字卷第77頁正面
    、背面）。然證人成建忠於偵查中否認有與證人黃智鴻相約
    前往打獵並有交付扣案空氣槍乙節（見偵字第5855號卷第33
    頁）。且於偵查中檢察官安排證人成建忠、黃智鴻及被告前
    往內政部警察局進行測謊鑑定，證人黃智鴻及被告均無故未
    前往，而證人成建忠鑑定結果為：「無不實反應」，此有內
    政部警政署刑事警察局98年7月7日刑鑑字第0980092199號鑑
    定書在卷可稽（見偵字第5855號卷第61頁），足認證人成建
    忠所述較為可信。再者，依證人成建忠證述：「我之前因工
    作認識黃智鴻，黃智鴻是我公司的協力廠商，他向其他人抱
    怨說我要錢要的太過份，他原本答應要還錢，但誰知就失聯
    了。」（見偵字第5855號卷第40頁），足認證人黃智鴻與成
    建忠非無嫌隙，輔以本件事涉刑事責任，證人黃智鴻為顧及
    自身權益，故於作證時方才為有利於己而不利於證人成建忠
    之證述，然僅由證人黃智鴻此一證述尚無從認定扣案空氣槍
    乃由成建忠交付證人黃智鴻，併此敘明。
(六)、綜上，被告上開所辯，不足採信。本件事證明確，被告寄藏
    具有殺傷力之扣案空氣槍之犯行堪以認定。
二、核被告所為，係犯槍砲彈藥刀械管制條例第8條第4項之未經
    許可，寄藏空氣槍罪。公訴意旨認被告係單純持有空氣槍，
    容有未洽，惟持有與寄藏併列槍砲彈藥刀械管制條例第8條
    第4項，不生變更起訴法條之問題。被告受黃智鴻委託代為
    保管扣案空氣槍，其保管之本身亦屬持有，惟此之持有係受
    寄之當然結果，不另就持有予以論罪。被告有事實欄所載之
    犯罪科刑執行紀錄，有本院被告前案紀錄表在卷可憑，其於
    受有期徒刑之執行完畢後5年內，故意再犯本件有期徒刑以
    上之罪，為累犯，應依刑法第47條第1項之規定加重其刑。
    被告行為後，槍砲彈藥刀械管制條例已於99年12月21日經立
    法院三讀修正通過，增訂第8條第6項之規定，並於100年1月
    5日經總統以華總一字第09900358611號令公布，於100年1月
    7日施行。新增訂之槍砲彈藥刀械管制條例第8條第6項規定
    ：「犯第一項、第二項或四項有關空氣槍之罪，其情節輕微
    者，得減輕其刑。」，此係為因應司法院大法官會議98年12
    月25日公布之釋字第669號解釋意旨，並將得減輕其刑之範
    圍擴及該解釋意旨外之同條例第8條第2項、第4項所定轉讓
    、出租、出借及持有、寄藏、意圖販賣而陳列等行為態樣，
    此項增訂顯有利於被告，依刑法第2條第1項但書之規定，自
    應適用修正後之此項規定。被告所寄藏之空氣槍雖具有殺傷
    力，然彈丸單位面積動能僅達44焦耳/平方公分，殺傷力較
    低，對他人生命、身體、自由、財產等法益之危險性較低，
    且自被告於99年4月27日寄藏後至同年月28日即為警查獲，
    寄藏之時間僅1日，犯罪情節尚屬輕微，爰依修正後槍砲彈
    藥刀械管制條例第8條第6項規定減輕其刑。前述刑之加重、
    減輕，依刑法第71條第1項之規定，先加後減之。
三、原審審酌被告素行不佳，而槍枝本身對於社會治安之潛在威
    脅性甚大，故國家乃對與槍枝有關之各類型犯罪加以規範，
    以示肅清槍彈、維護社會治安之決心，另審酌被告寄藏上開
    空氣槍過程中，雖未持以供作其他不法用途，及其犯後猶飾
    詞否認犯行等一切情狀，適用槍砲彈藥刀械管制條例第8條
    第4項、第6項，刑法第2條第1項但書、第11條前段、第47條
    第1項、第42條第3項、第38條第1項第1款，判決被告有期徒
    刑一年八月，併科罰金新臺幣三萬元，並諭知罰金如易服勞
    役時，以新臺幣一仟元折算一日之標準。扣案之空氣槍1枝
    屬違禁物，又扣案之鋼瓶1小瓶及鋼珠2瓶，均屬空氣槍之配
    件，為其構造之一部分並非單獨使用，應認亦屬違禁物，均
    宣告沒收。經核尚無不合。
四、被告提起上訴略以：伊一再向黃智鴻確認上開槍枝之適法性
    ，黃智鴻亦一再保證係合法玩具槍，伊不知上開槍枝係改造
    違法。且伊因曾遭裁定勒戒未到而被通緝，方於原審時未出
    庭且未前往測謊，伊並非心虛云云。然被告客觀上受黃智鴻
    之託保管本案具殺傷力之空氣槍、主觀上對該空氣槍具有殺
    傷力亦有預見，且被告就該違法行為有所認識卻仍為之，被
    告之犯行足堪認定，此均已詳如上述。被告之上訴為無理由
    ，應予駁回。
五、被告經合法傳喚無正當理由不到庭，爰不待其陳述，逕為判
    決。
據上論斷，應依刑事訴訟法第368條、第371條，判決如主文。
本案經檢察官越方如到庭執行職務。
中    華    民    國   100    年    8     月    24    日
                  刑事第十五庭審判長法  官   沈宜生
                                    法  官   賴邦元
                                    法  官   林明俊
以上正本證明與原本無異。
如不服本判決，應於收受送達後十日內向本院提出上訴書狀，其
未敘述上訴之理由者並得於提起上訴後十日內向本院補提理由書
（均須按他造當事人之人數附繕本）「切勿逕送上級法院」。
                                    書記官   徐仁豐
中    華    民    國   100    年    8     月    24    日
附錄本案論罪科刑法條全文：
槍砲彈藥刀械管制條例第8條第4項
未經許可，持有、寄藏或意圖販賣而陳列第1項所列槍枝者，處3
年以上10年以下有期徒刑，併科新臺幣700萬元以下罰金。